【裁判字號】    92,重訴,44
【裁判日期】    920902
【裁判案由】    毒品危害防制條例
【裁判全文】
臺灣桃園地方法院刑事判決                          九十二年度重訴字第四四號
    公  訴  人  台灣桃園地方法院檢察署檢察官
    被      告  甲○○
    選任辯護人  林政憲律師
                黃金洙律師
                林詮勝律師
右列被告因違反毒品危害防制條例等案件，經檢察官提起公訴（九十二年度偵字第九
九四七號），本院判決如左：
    主  文
甲○○共同運輸第一級毒品，處無期徒刑，褫奪公權終身。
海洛因陸包（淨重共壹仟零參拾伍點柒公克，純度百分之七十九點二八，純質淨重捌
佰貳拾壹點壹公克）沒收銷燬；海洛因外包裝共重壹佰貳拾柒點貳捌公克及束腹壹條
均沒收。
    事  實
一、甲○○認識海洛因係屬管制進出口物品之第一級毒品，竟與真實姓名、年籍均不
    詳綽號為「毛狗」之成年男子，基於運輸海洛因入境回台之犯意聯絡，約定由「
    毛狗」在泰國接應及準備海洛因，甲○○則負責運輸毒品入境，事成之後，由「
    毛狗」支付新台幣（下同）二十萬元與甲○○為報酬，其中十萬元用以抵償甲○
    ○以前欠「毛狗」之賭債，另十萬元再由「毛狗」付與甲○○，甲○○往返泰國
    之交通、食宿費用，則由毛狗負擔。
二、甲○○本於與「毛狗」之謀議，於民國九十二年六月二日，自桃園縣大園鄉「中
    正國際機場」搭乘飛機飛抵泰國，由「毛狗」接應並安排住宿。迄九十二年六月
    六日晚間，「毛狗」攜帶束腹一條及海洛因六包（共重一千一百六十二點九八公
    克，其中含海洛因淨重一千零三十五點七公克及包裝重一百二十七點二八公克。
    起訴書載為共重一千一百六十八公克，應予更正），至甲○○住宿之飯店，並於
    翌日協助甲○○在所穿束腹前後暗袋各夾藏海洛因一包，二包分置於左、右大腿
    內側，其餘二包分置於甲○○兩腳小腿後側，均以膠帶綑綁固定。甲○○則於九
    十二年六月七日下午，搭乘中華航空公司ＣＩ－六九六次班機，於當日（七日）
    下午十一時許，入境中正國際機場，而將管制進口之第一級毒品海洛因運輸入境
    ，旋為財政部台北關稅局人員察覺有異，當場查獲，並扣得甲○○運輸入境之上
    述海洛因、海洛因外包裝（含藥用膠帶）及「毛狗」所有之上述束腹一條。
三、案經法務部調查局桃園縣調查站（以下稱桃園調查站）移送檢察官偵查起訴。
    理  由
一、訊據被告甲○○對於右揭往返泰國之時、地，且於九十二年六月七日自泰國搭機
    返台，當場被查獲前開扣押物品等情，坦白承認，惟矢口否認有何犯行，辯稱：
    「毛狗」在泰國向被告說是珍貴之珍珠粉，並說如被查到只是補稅而己，當時被
    告覺得有異，問「毛狗」可否不要帶，「毛狗」即變得很兇，問被告要不要還其
    舊欠之賭債十萬元，又說要打電話回台灣，復向被告說如果他在被告家人所經營
    之麵包店放什麼東西，被告家就完蛋，並嚇稱：「房間只有你和我，如果把你怎
    樣，並拍照，你就完了」等語，在泰國期間，「毛狗」亦不准被告與別人聯絡，
    被告受到恐嚇、脅迫，無法抗拒，始攜帶「毛狗」交付之物品入境云云。
二、經查：
    (一)被告前曾欠「毛狗」賭債十萬元，毛狗遂邀得被告同意自泰國夾帶物品入境，
      約定事成之後，由「毛狗」支付被告二十萬元，除抵償賭債十萬元外，由「毛
      狗」再給被告十萬元，被告往返泰國之交通及食宿費用則由「毛狗」負擔等情
      ，迭經被告在桃園調查站詢問、檢察官訊問及本院調查、審判時供述綦詳（見
      偵卷第四頁、第十九頁正面、第三十八至四十頁、第四十九頁反面及第五十頁
      正面、本院九十二年八月七日及九十二年八月二十一日筆錄），對照被告果於
      九十二年六月七日自泰國夾帶物品入境被查獲之事實，有財政部台北關稅局搜
      索扣押筆錄可按（見偵卷第十一頁），被告之上開供述，可以信實。
    (二)被告於九十二年六月七日下午，自泰國曼谷搭乘中華航空公司ＣＩ－六九六次
      班機入境返台，經海關人員當場查獲海洛因六包，其中二包分置於被告所穿束
      腹前後側暗袋內，兩包置於左右大腿內側，以藥用膠布固著，另二包以同樣方
      式綑綁於左右小腿後側，此經被告在財政部台北關稅局人員詢問時陳述甚明（
      見偵卷第十二頁反面），並有該局搜索扣押筆錄一份附於偵卷第十一頁，載明
      當場扣得束腹一條及「疑似海洛因」，其毛重為一千一百六十八公克，該毛重
      係含包裝用之藥用膠帶在內等意旨可按，足信被告在財政部台北關稅局人員詢
      問時之陳述，與事實相符。至被告在審判中所稱：除上述以束腹夾藏之二包外
      ，其餘四包均係綑綁在左右兩腳大、小腿之「後側」一節（見本院九十二年八
      月七日筆錄第七頁及九十二年八月二十一日筆錄第六頁），與其在財政部台北
      關稅局人員詢問時所述綑綁部位稍有不同，因被告在財政部台北關稅局人員詢
      問時，係甫被當場查獲未久，對其綑綁部位之記憶，顯較清晰可信，自應以其
      在財政部台北關稅局人員詢問時之陳述，為認定事實之基礎。
    (三)前開扣押之六包物品，經法務部調查局鑑定後，證實均含第一級第六項毒品海
      洛因成分，合計淨重一千零三十五點七公克（包裝重一百二十七點二八公克）
      ，純度百分之七十九點二八，純質淨重八百二十一點一公克，有該局鑑定通知
      書可按（見偵卷第三十四頁）。依上述鑑定書所載，扣押之毒品六包之淨重及
      包裝，合計為一千一百六十二點九八公克，核與上引財政部台北關稅局搜索扣
      押筆錄所載之一千一百六十八公克不同，但因法務部調查局係在鑑定程序中鑑
      析其重量，精密度顯然較高，自應以法務部調查局鑑析之重量為準，起訴書依
      照該搜索扣押筆錄，記載為「毛重共一千一百六十八公克」部分，應予更正。
    (四)被告雖辯稱：「毛狗」向被告騙稱係珍貴珍珠粉，且曾恐嚇、脅迫被告，在泰
      國期間亦不准被告與別人聯絡云云。惟查：
      1.按珍珠粉並非違禁物，殊無以前述方式夾藏入境之必要，此為一般人均可通
        曉之事理。被告曾在美國讀書，並曾在美國之賭場擔任發牌員，出入國境多
        次，又曾擔任統元旅行社旅行團之領隊，此據被告供述詳明（參見偵卷第三
        頁、本院九十二年八月二十一日筆錄第二頁至第四頁、第十頁），足證被告
        係屬見多識廣之人，對於自己以上述方式夾藏運輸入境之扣押物品，殊無誤
        認或誤信係珍珠粉之理，此觀被告於甫被查獲受詢問時，不僅從未敘及「珍
        珠粉」一詞，更於桃園縣調查站詢問中陳稱：「渠（指毛狗）告訴我是否願
        意幫他從泰國帶東西回台灣，帶東西一趟的代價是二十萬元，我想東西應該
        指的就是毒品」各語，益為明白（見偵卷第四頁正面、第十二頁至第十三頁
        ）。被告在運輸毒品之初，對所運輸者係毒品一節，已有明確之認識，要無
        疑義。
      2.關於被告所稱其如何受「毛狗」之恐嚇、脅迫，且在泰國期間，「毛狗」亦
        不准被告與外人聯絡一節，不僅無任何可資證明之事證，且查被告既自由搭
        機到泰國，又自己由泰國搭乘飛機返回國境，其間不論是在候機、搭機乃至
        下機出關前，本不乏要求警方或航空公司人員協助之機會，但被告不但從無
        此一舉措，反利用束腹及膠帶將毒品藏置在自己身上，將之運輸入境，於甫
        入境被搜身檢查前，更向財政部關稅局人員陳明：「沒有（夾帶任何物品）
        」之意旨，有財政部台北關稅局筆錄可憑（見偵卷第十二頁反面第四行至第
        五行），被告係自願本於與「毛狗」之謀議，夾藏毒品海洛因入境，至為明
        瞭，其所稱受「毛狗」恐嚇、脅迫、限制對外聯絡各語，均與事實不符。
      3.被告認識「毛狗」所交付者係毒品，而予運輸入境，其運輸入境者又係第一
        級毒品海洛因，足證運輸第一級毒品海洛因入境，本即在被告與「毛狗」共
        同犯意之中，辯護意旨所稱：被告自始無運輸毒品之犯意，且毒品分為多級
        ，被告根本無第一級毒品之認識，本件犯行，係因誤認所攜帶者為珍珠粉所
        致等語，即非可採。又刑法第十六條所謂不知法律，係指對於刑罰法律有所
        不知，且其行為不含惡性者而言，最高法院著有三十六年特覆字第一六七八
        號判例可資參照，因毒品係文明社會必須去除之弊害，故文明國家無不嚴格
        查緝運輸毒品案件，而運輸毒品，亦屬具有高度惡性之犯罪，被告認識所運
        輸者為毒品而予運輸入境，係知法犯法，自無刑法第十六條所定之不知法律
        之情事，辯護意旨援引該條規定為辯，請求據以減輕其刑（參見本院卷內九
        十二年八月二十一日刑事答辯狀第二頁至第四頁），亦不可取。至被告之尿
        液經檢驗後無毒品反應，有法務部調查局檢驗通知書在卷可憑（見偵卷第四
        十六頁），但此僅能證明被告並未施用毒品，與被告是否涉有本件犯行無任
        何關聯，尤不足據以否定被告對所運輸者係毒品之認識，自不能採為有利於
        被告之資料。
      4.按「毛狗」與被告謀議犯本件之罪，繼在泰國接應被告，又準備毒品及運輸
        毒品用之束腹、膠帶等物與被告，被告則分擔夾藏運輸毒品入境部分，均如
        前述，足證被告與「毛狗」有犯意之聯絡及行為之分擔，此外，並有扣押之
        束腹一條可資佐證，被告所辯自無可取，罪證明確，犯行堪以認定。
三、按海洛因係毒品危害防制條例第二條第二項第一款規定之第一級毒品，且係行政
    院依懲治走私條例第二條第四項公告之「管制物品及其數額」甲項第四款所列之
    管制進出口物品。被告自泰國私運管制進口之第一級毒品海洛因入台，係犯毒品
    危害防制條例第四條第一項之運輸第一級毒品罪及懲治走私條例第二條第一項之
    私運管制物品進口罪，其一行為同時觸犯上述二罪名，為想像競合犯，應從一重
    之運輸第一級毒品罪處斷，被告持有第一級毒品海洛因之低度行為，為運輸之高
    度行為所吸收，不另論罪。被告與成年人「毛狗」有犯意之聯絡及行為之分擔，
    為共同正犯。查被告雖供明「毛狗」其人，且經本院認定被告確與「毛狗」共犯
    本件之罪，惟其在桃園調查站詢問時所提供「毛狗」之聯絡電話有二，即「台北
    市00－00000000」及泰國「00000000000000」（見偵
    卷第六頁第二行及第三行），但經桃園調查站進一步查明該台北市電話之「申登
    人」為李中麟後，被告則陳明李忠麟並非「毛狗」其人，有桃園調查站調查筆錄
    可憑（見偵卷第四十二頁），被告又未供出其他關於「毛狗」其人之確切資料，
    足證被告所供「毛狗」之基本資料並不具體。況毒品危害防制條例第十七條係規
    定：「犯第四條第一項至第三項、第五條第一項至第三項、第六條第一項至第三
    項、第七條第一項至第三項、第八條第一項至第三項、第十條或第十一條第一項
    、第二項之罪，供出毒品來源，因而破獲者，得減輕其刑」，亦即除供出來源，
    尚須因而破獲，始有依該條裁量減輕之餘地，本件既尚無因被告之供述而破獲之
    情事，自無該規定之適用，辯護意旨以被告已盡其所能提供資料，依所提資料，
    亦非不能透過調取通聯紀錄等資料以追查「毛狗」其人，認本件應有上引減輕規
    定之適用一節（參見本院九十二年八月二十一日筆錄第二十四頁、第二十五頁、
    第三十一頁、第三十二頁），尚非可取，從而辯護人聲請向法務部調查局查明追
    緝「毛狗」之情形（見本院九十二年八月二十一日審判筆錄第二十五頁），即非
    必要。
四、目前許多國家均深受毒品危害，我國尤其係受毒害最烈之國家之一，此所以毒品
    一向列為嚴格查禁之物品，被告雖無前科（見卷附台灣高等法院被告全國前案紀
    錄表），且運輸可得之報酬尚非鉅大，但其違反法禁，從泰國運輸管制物品之第
    一級毒品海洛因入境，所運輸之毒品，淨重達一千零三十五點七公克（純質淨重
    八百二十一點一公克），數量甚多，情節非輕，本院斟酌再三，認其犯罪情節尚
    無任何可資憫恕之處，無從援引刑法第五十九條規定，減輕其刑，至於實務上亦
    有適用刑法第五十九條減輕其刑之例，純屬其他個案獨立審判之範疇，對本件尚
    無拘束力可言，辯護意旨請求援引刑法第五十九條規定，減輕其刑，亦無可採。
五、檢察官求為對被告從輕量刑，辯護意旨亦為同一之請求。經查本件既無刑法第五
    十九條之適用，復別無其他減輕事由，其法定之最低度刑為無期徒刑。本院審酌
    被告運輸海洛因入境，雖尚無意在販賣之具體事證，但被告干犯法紀，運輸毒品
    入境，所運輸之毒品，為數甚多（數量如前述），情節非輕，惟念其尚無前科（
    見前引紀錄表），尚能坦承部分犯行（坦承夾帶扣押之物品被查獲等情，否認明
    知係毒品），犯後亦有悔意，態度良好，且所欲謀取之二十萬元亦尚未得手等一
    切情狀，爰判處法定最低度之無期徒刑，並依法褫奪公權終身。前述扣押之毒品
    六包（淨重共一千零三十五點七公克，純度百分之七十九點二八，純質淨重八百
    二十一點一公克），依毒品危害防制條例第十八條第一項前段沒收銷燬。毒品外
    包裝（共重一百二十七點二八公克）與束腹一條，均係共犯「毛狗」提供，用以
    供犯本件之罪所用之物，已如前述，復無他人出而主張權利，應認係屬「毛狗」
    所有，該等毒品包裝既經鑑定機關就之與毒品分別鑑析其重量，有上引法務部調
    查局鑑定通知可憑，足證與毒品並無不可析離之關係，該等毒品外包裝與束腹一
    條，併依同條例第十九條第一項沒收。至「毛狗」提供與甲○○之交通食宿費用
    ，均已具體支付與他人，性質上亦非屬被告犯罪所得之財物，不在得予沒收之列
    。
據上論斷，應依刑事訴訟法第二百九十九條第一項前段、毒品危害防制條例第四條第
一項、第十八條第一項前段、第十九條第一項，懲治走私條例第二條第一項、第十一
條，刑法第十一條、第二十八條、第五十五條、第三十七條第一項，判決如主文。
本案經檢察官何祖舜到庭執行職務。
中      華      民      國      九十二      年    九    月      二      日
                                臺灣桃園地方法院刑事第一庭
                                    法  官  劉  令  祺
右正本證明與原本無異。
如不服本判決，應於判決送達後十日內向本院提出上訴狀( 應附繕本 )，上訴於
臺灣高等法院。
                                    書記官  廖  宜  政
中      華      民      國      九十二      年    九    月      二      日
附錄：
毒品危害防制條例第四條第一項
製造、運輸、販賣第一級毒品者，處死刑或無期徒刑；處無期徒刑者，得併科新台幣
一千萬元以下罰金。


司法院資訊處製作；財團法人民間司法改革基金會備份。
